臺灣桃園地方法院刑事判決　　　　　　　93年度訴字第1421號
公　訴　人　臺灣桃園地方法院檢察署檢察官
被　　　告　戊○○
指定辯護人　公設辯護人陳瑞明
被　　　告　甲○○
選任辯護人　丙○○律師
上列被告因毒品危害防制條例案件，經檢察官提起公訴（93年度
偵字第10179 號），本院判決如下：
    主  文
戊○○共同連續販賣第一級毒品，處無期徒刑，褫奪公權終身。
扣案第一級毒品海洛因貳拾伍包（驗餘淨重共計陸點肆柒公克）
、摻有海洛因成分之香菸玖支、含第一級毒品海洛因殘渣（量微
無法析離秤重）塑膠袋個、含第一級毒品海洛因殘渣（量微無
法析離秤重）勺子支、含第一級毒品海洛因殘渣（量微無法析
離秤重）吸管壹支，均沒收銷燬之；扣案裝盛海洛因之塑膠袋貳
拾伍個、空分裝袋壹仟肆佰拾捌個、電子磅秤貳台、門號0000
000000號行動電話壹支及未扣案黑色包包壹個，均沒收。未扣案
犯罪所得財物新臺幣仟伍佰元，沒收之，如全部或一部不能沒
收時，以其財產抵償之。
甲○○共同販賣第一級毒品未遂，處有期徒刑捌年。扣案第一級
毒品海洛因貳拾包（重壹拾點壹公克），沒收銷燬之；扣案裝盛
海洛因之塑膠袋貳拾個、空分裝袋陸個及未扣案黑色包包壹個，
均沒收。
    事  實
一、戊○○明知海洛因業經毒品危害防制條例列為第一級毒品，
    不得非法持有及販賣，其於不詳時日，在不詳處所，向姓名
    、年籍不詳綽號「蓋瑞」之成年男子購得海洛因毒品後，竟
    意圖牟利，基於概括之犯意：
  (一)於民國93年6 月間，與姓名、年級不詳綽號「阿漢」之成年
    男子達成買賣海洛因之合意後，竟於93年6 月26日，在其位
    於桃園縣大溪鎮○○鄰○○街13巷18之1 住處，將先前已自行
    購入之海洛因20包（毛重10.1公克，均分別以塑膠袋裝盛，
    與如後所述在戊○○住處查獲之海洛因3 包一併送驗結果，
    驗餘總淨重5.78公克，而該法務部調查局鑑定通知書檢驗結
    果欄上第一點雖記載送驗海洛因23包，惟應屬誤繕，實際為
    22 包 ，並與第二點所註記之海洛因1 包，共計23包）及空
    分裝袋6 個放置於黑色包包（未扣案）內後交予甲○○，並
    指示甲○○將該第一級毒品海洛因及空分裝袋送至桃園縣大
    溪鎮○○路900 號前交付予綽號「阿漢」之成年男子，而甲○○與戊○○係朋友關係，甲○○於明知戊○○在從事販賣
    第一級毒品海洛因之行為，並已與姓名、年級不詳綽號「阿
    漢」之成年男子達成買賣海洛因之合意，欲販賣海洛因乙事
    ，竟仍基於幫助戊○○販賣海洛因之故意，接受指示而攜帶
    戊○○所交付之海洛因等物品至前揭指定交貨地點，嗣於93
    年6 月26日14時許，甲○○在該地點，正等待綽號「阿漢」
    之成年男子前來取貨之際，即為巡邏員警發現有異而查獲，
    並當場自甲○○所持有之黑色包包內起出第一級毒品海洛因
    20 包 及分裝袋6 個，此次交易因而未遂。迨警員向甲○○
    詢問毒品來源時，甲○○乃供出海洛因係戊○○所交付，警
    員隨即帶同甲○○前往戊○○前揭住處繼續追查，惟戊○○
    因故離去，而經警於該住處內再查獲第一級海洛因3 包（毛
    重2.3 公克，均分別以塑膠袋裝盛，與在甲○○所持有黑色
    包包內查獲之海洛因20包一併送驗結果，驗餘總淨重5.78公
    克）、含第一級毒品海洛因殘渣（量微無法析離秤重）塑膠
    袋1 個、含第一級毒品海洛因殘渣（量微無法析離秤重）吸
    管1 支、摻有第一級毒品海洛因成分之香菸6 支及戊○○所
    有且供販賣海洛因毒品用之電子秤1 台、空分裝袋1306個等
    物。
  (二)戊○○又以其所有門號0000000000號行動電話，作為聯絡工
    具，自93年6 月間起至93年7 月18日16時許止，在桃園縣大
    溪鎮崎頂地區及桃園縣八德市○○街516號「大世界汽車賓
    館」門口等處，連續將海洛因以每包新臺幣（下同）500元
      之代價，販賣予乙○○5次，另以每包1,000之代價販賣予
    乙○○1次（施用部分另經檢察官偵查），從中牟利。嗣於
    93年7月18日18時許，乙○○於取得戊○○所販售之海洛因
    毒品1包後，旋即在桃園縣大溪鎮○○路1145號「埔頂加油
    站」廁所內非法施用海洛因時為警查獲。經警員追問乙○○
    毒品來源時，乙○○乃供出毒品係向戊○○購買，並表示願
    配合警方查緝，乃於當日先帶同警員至前揭「大世界汽車賓
    館」處，再依警員之指示撥打門號0000000000號行動電話聯
    絡戊○○，並向戊○○表示欲再購買海洛因等語，進而約定
    在該「大世界汽車賓館」門前交易，然因戊○○遲遲未出現
    ，警員研判戊○○可能藏身於該賓館，乃入內進行查訪，嗣
    於同日22時30分許，在該賓館313號房間內查獲戊○○，且
    當場再扣得第一級毒品海洛因2包（均以塑膠袋裝盛，驗餘
    總淨重0.69公克，共查獲3包，惟其中1包無毒品反應）、含
    第一級毒品海洛因殘渣（量微無法析離秤重）塑膠袋2個、
    含第一級毒品海洛因殘渣（量微無法析離秤重）勺子3支、
    摻有第一級毒品海洛因成分之香菸3支及戊○○所有且供販
    賣海洛因毒品用之電子磅秤1台、空分裝袋126個及門號
    0000000000號行動電話1支等物。
二、案經桃園縣政府警察局大溪分局報請臺灣桃園地方法院檢察
    署檢察官偵查起訴。
    理    由
壹、關於程序方面：
一、關於被告戊○○分別於93年7 月18日23時50分許、93年7 月
    19 日8時許所製作之警訊筆錄2 份之證據能力及於93年7 月
    18日21時許與查獲警員在「大世界汽車賓館」313 號房內之
    對話錄音及譯文之證據能力：
  (一)按「訊問被告應先告知左列事項︰一、犯罪嫌疑及所犯所有
    罪名。罪名經告知後，認為應變更者，應再告知。二、得保
    持緘默，無須違背自己之意思而為陳述。三、得選任辯護人
    。四、得請求調查有利之證據。」、「違背第93條之1 第2
    項、第100 條之3 第1 項之規定，所取得被告或犯罪嫌疑人
    之自白及其他不利之陳述，不得作為證據。但經證明其違背
    非出於惡意，且該自白或陳述係出於自由意志者，不在此限
    。檢察事務官、司法警察官或司法警察詢問受拘提、逮捕之
    被告或犯罪嫌疑人時，違反第95條第2 款、第3 款之規定者
    ，準用前項規定。」，現行刑事訴訟法第95條及刑事訴訟法
    修正草案第158 條之2 分別定有明文，而依刑事訴訟法第
    158 條之2 之規定可推知，司法警察詢問受逮捕之被告或犯
    罪嫌疑人時，若違反刑事訴訟法第95條第2 款、第3 款規定
    時，則被告所為之供述證據，原則上雖無證據能力，但執行
    人員若能證明其違背上開法定程序非出於惡意，且所取得之
    自白或陳述係出於被告或犯罪嫌疑人之自由意志者，例外仍
    認有證據能力，以期兼顧公共利益之維護及真實之發現；又
    按司法警察官員詢問犯罪嫌疑人時，應全程連續錄音，必要
    時並應全程連續錄影，但有急迫情形且經記明筆錄者，不在
    此限，刑事訴訟法第100 條之1 定有明文。徵諸刑事訴訟法
    之所以要求司法警察官員於訊問被告或犯罪嫌疑人時應全程
    連續錄音，必要時並應全程連續錄影，其立法目的無非乃為
    偵查程序係秘密而不公開，為防杜違法偵查並保障被告或犯
    罪嫌疑人之人權方為上開規定，且該條項規定係嚴格規定，
    除非有急迫之情形經記明於筆錄，而可於未錄音、錄影之情
    況下對被告或犯罪嫌疑人為訊問，否則如未有任何急迫情形
    ，而司法警察機關又未依前開規定於對被告或犯罪嫌疑人訊
    問時加以全程連續錄音、錄影，嗣被告於偵審程序主張該份
    未有錄音帶、錄影帶之警訊筆錄與其真意不符時，斯時應將
    此訴訟上不利益之事實歸由司法警察機關負擔，法院自應將
    該份警訊筆錄認無證據能力予以排除。查：
  (一)關於被告戊○○分別於93年7 月18日23時50分許及93年7 月
    19日8 時許所製作之2份警訊筆錄之證據能力部分：
  (1)被告戊○○對於販賣第一級毒品海洛因之犯行，雖分別於93
    年7月18日23時50分許及93年7月19日8時許警員對其製作2份
    警訊筆錄中為自白，然經本院勘驗卷附警訊錄音帶結果，該
    警訊筆錄錄音帶係僅錄製警員於97年7 月18日對被告戊○○
    訊問之內容，而此次執行訊問之警員並未對被告戊○○告知
    刑事訴訟法第95條權利事項；另警員於93年7月19日8時許對
    被告戊○○所製作之警訊筆錄則無相關錄音帶可供勘驗等情
    ，此有本院93年10月 27日勘驗筆錄1份在卷可稽。
  (2)雖對被告戊○○製作93年7 月18日警訊筆錄之證人即桃園縣
    警察局大溪分局圳頂派出所警員郝晉汾於本院審理中證稱：
    製作筆錄時有告知被告戊○○權利事項等語（見本院93年9
    月30日審判筆錄、94年2 月4 日審判筆錄），然既經被告戊○○一再爭執否認，且經本院勘驗警訊錄音帶結果並未見警
    員有告知權利事項之情事，如前所述，從而，實難憑警員郝
    晉汾於本院審理中到庭為前揭陳述，而逕以認定本次警員於
    93年7 月18日對被告戊○○製作警訊筆錄前有對其為刑事訴
    訟法第95條所列事項之告知。再者，警員於逮捕或拘提被告
    或犯罪嫌疑人至警察局後，在對其製作正式訊問筆錄前，需
    先告知被告或犯罪嫌疑人權利事項後始得開始詢問相關案情
    並製作筆錄，此應為一般基層員警所知悉之法定訊問程序，
    而證人郝晉汾於是時既已依一般正常程序將被告戊○○帶至
    警察局就所涉犯行欲對之製作正式警訊筆錄，在無任何特殊
    情況下，其竟於未告知被告戊○○權利事項之前，即對之直
    接訊問相關案情，顯然與前揭法條所規定之法定訊問程序不
    合，基此，本次即93年7月18日被告戊○○之警訊筆錄，不
    能認有證據能力。
  (3)另警員於93年7 月19日8 時許對被告戊○○所製作之警訊筆
    錄，既無錄音帶可供勘驗，揆諸前揭說明，公訴人採為證據
    之此部分自白，在無任何證據足以擔保係以合法、正當之方
    式取得之情況下，應於本件訴訟上予以排除，而不認其有證
    據能力。
  (4)雖公訴人認縱令警員在未告知被告戊○○有關罪名及刑事訴
    訟法上權利事項之情況下，即對之製作警訊筆錄，而屬違背
    法定程序取得之證據，然該警訊筆錄是否有證據能力，仍應
    依刑事訴訟法第158之4之橫平原則，以及憲法第23條所揭示
    比例原則之基本精神綜合考量，不宜遽以認均無證據能力等
    語。惟查：刑事訴訟法第158條之2既已就司法警員於詢問被
    告時，若有違反同條例第95條第2款、第3款之情形下，取得
    之自白或其他不利之供述，是否有證據能力而作特別規定，
    是法院對於有此爭執之事項，自應依前揭條文作為判斷標準
    ，實無需再考量公訴人所稱之衡平、比例原則之問題。
  (二)關於被告戊○○於93年7 月18日21時許與查獲警員在「大世
    界汽車賓館」313號房內之對話錄音及譯文之證據能力部分：
    本案被告戊○○在接受警員製作正式警訊筆錄前，曾與警員
    在「大世界汽車賓館」313號房內為對談等情，此為被告戊○○所不爭執，並有錄音光碟片、錄音譯文及本院93年10月
    27日勘驗筆錄各一份附卷可參。而徵諸此次之對談錄音乃係
    被告戊○○因涉嫌違反毒品危害防制條例案件，遭警員當場
    逮捕時現場雙方之對話內容，與一般警員對被告或犯罪嫌疑
    人製作正式警訊筆錄之情形，已有不同。又依當時警員已進
    入「大世界汽車賓館」313 號房後，亟需控制現場混亂情勢
    並馬上判斷是否逮捕被告戊○○之情形觀之，警員於此急迫
    情況下未對被告戊○○告知刑事訴訟法相關權利事項之前，
    即直接在現場與之先就本案情節為初步對談之行為，實難認
    與常情有相違背之處，是本案查獲被告戊○○之警員在主觀
    上並無故意不予告知其基本權利、詐欺取供之意圖，又經本
    院勘驗此對話錄音光碟結果，錄音過程中執行搜索警員並無
    以恐嚇威脅利誘等語氣詢問被告戊○○，而被告戊○○亦無
    恐懼之語氣等情，有93年10月27日勘驗筆錄1 份在卷可稽，
    此外，本院亦查無證據可資證明被告戊○○於與警員在對談
    時有受到強暴、脅迫或任何不法強制力之情事，揆諸前揭說
    明，認該錄音取得之被告戊○○之任意性供述仍有證據能力
    。
二、關於由被告甲○○所持有黑色包包內扣得海洛因20包及分裝
    袋6個之證據能力：
  (一)被告甲○○雖以：本案警方於93年6 月26日是自伊所駕駛車
    輛前置物箱內之黑色包包內查獲海洛因20包及分裝袋6 個，
    依當時情況言之，毒品及分裝袋係收藏於黑色包包之內，並
    放在前置物箱內，已非處於車外人得一目瞭然之情況，又依
    卷內資料亦無伊同意搜索之同意書，警方亦非因執行逮捕、
    拘提而執行附帶搜索所扣得之物，顯見該毒品及分裝袋乃係
    違法所取得之證物，應不具有證據能力云云。
  (二)惟查：本案乃係經警員發現被告甲○○駕駛車輛未熄火即停
    放在桃園縣大溪鎮○○路900 號前，形跡頗為可疑，而上前
    盤查，並要求被告甲○○出示證件，嗣被告甲○○至車輛前
    置物箱取出黑色包包欲打開拉鍊提出證件之際，該毒品則隨
    之從黑色包包內掉落地面，始為警發現乙節，已經證人即查
    獲本案之桃園縣警察局大溪分局圳頂派出所警員丁○○於本
    院審理中證述明確（詳如理由欄貳一、(二)(3)2.所述）。則被
    告當時乃係持有或販賣毒品之犯罪嫌疑人，應無疑義。又依
    現行刑事訴訟法第133條第1項規定：「可為證據或得沒收之
    物，得扣押之」，本案查獲之警員既有相當之確信認被告甲○○為持有毒品或交易毒品之犯罪嫌疑人而為逮捕，並對已
    發現可為佐證其犯罪證物為扣押之行為，揆諸前揭說明，並
    無不合。被告甲○○前揭所辯，不可採信。
貳、關於實體方面：
一、訊據被告戊○○固不否認有於上開時、地將海洛因20包及空
    分裝袋6個放置於黑色包包內後交予被告甲○○，並指示被
    告甲○○持該黑色包包至指定交貨地點交予綽號「阿漢」之
    成年男子及曾多次提供海洛因予證人乙○○施用等情，惟矢
    口否認有何連續販賣海洛因之犯行，辯稱：伊持有之海洛因
    毒品均是向綽號「阿漢」之成年男子購得，並準備供自己施
    打用，但因此次買得之海洛因品質並不理想，伊想退貨，才
    於93年6 月26日當天將海洛因等物放置在黑色包包內後，委
    託被告甲○○攜帶該黑色包包交予綽號「阿漢」之成年男子
    ，被告甲○○並不知道該黑色包包內是放置海洛因毒品及空
    分裝袋，另伊基於朋友情誼，才免費多次提供毒品予證人乙○○施用，伊確實沒有販賣毒品云云；被告甲○○則不否認
    有於上開時、地攜帶被告戊○○所交付之黑色包包，並依被
    告戊○○之指示前往約定之地點，準備將該黑色包包交予綽
    號「阿漢」之成年男子人並遭警查獲之事實，惟矢口否認有
    何販賣海洛因之犯行，辯稱：伊並不知道黑色包包內放置有
    海洛因毒品及空分裝袋云云。經查：
  (一)關於被告戊○○部分：
  (1)被告戊○○於前開時、地，於已與綽號「阿漢」之成年男子
    達成販售海洛因之合意後，即將先前已自行購入之海洛因20
    包及空分裝袋6 個放置於黑色包包內交予被告甲○○（關於
    被告甲○○幫助被告戊○○販賣海洛因予綽號「阿漢」之成
    年男子部分，詳如後(二)所述），並指示被告甲○○攜帶置放
    有第一級毒品海洛因及空分裝袋之黑色包包前往指定交易地
    點，交付予綽號「阿漢」之成年男子，而以此方式販賣海洛
    因毒品等情，業據被告戊○○在該「大世界汽車賓館」313
    號房內對承辦警員供稱：「（上次你家被衝後你都沒有回去
    過？）我下線打電話給我說甲○○被抓。」、「（他怎們打
    電話給你？）就是你們沒抓到跑掉那個人（即指綽號阿漢之
    人）。」、「（你為什麼要害你同學甲○○？為什麼叫他去
    送貨？）我沒有害他」、「（你賣給他多久了？）差不多有
    二個月有。」、「（你上線朋友名字？）他叫蓋瑞。我和他
    不是很熟。是我的上線」等語（見本院卷附蒐證錄音譯文表
    及本院93年10月27日勘驗筆錄）；於偵查中供稱：伊確實有
    於93年6 月26日指示甲○○交付毒品海洛因給綽號「阿漢」
    之成年男子等語甚明（見93年度偵字第10179 號偵查卷第59
    頁），且查：
  1.被告甲○○亦不否認確曾受被告戊○○之指示，攜帶該黑色
    包包至桃園縣大溪鎮○○路900號前，並轉交予綽號「阿漢
    」之成年男子等情，核與證人丁○○於本院審理中證稱：「
    是同事趙來成警員負責郵局及農會的巡守，結果發現有一部
    銀色自小客車停在農會前，車上有人未熄火，覺得很可疑，
    ‧‧‧我就趕快到現場與趙警員一起上前盤查，然後我請駕
    駛甲○○出示證件，然後甲○○就從前置物箱拿出壹個黑色
    包包，要取出證件，結果包包一打開，毒品就掉出來了。我
    就問甲○○包包是誰的，甲○○說是朋友的，我們就把甲○○帶回派出所。」、「做警訊筆錄時，我們有問甲○○包包
    是誰的，甲○○說是戊○○的，是戊○○在他被查獲前不久
    ，在戊○○的家中將這個包包交給他，並指示他將包包帶到
    農會前，交給壹個綽號「阿漢」的男子‧‧‧。」等語（見
    93 年9月30日審判筆錄），相互一致。
  2.雖被告戊○○嗣後改稱：伊所有海洛因毒品是向綽號「阿漢
    」之成年男子購買來要自己施用的，但因此次買得之海洛因
    品質並不理想，伊想退還，才請甲○○交給綽號「阿漢」之
    成年男子云云。然查：被告戊○○所販售第一級毒品海洛因
    毒品來源均係向姓名、年級不詳綽號「蓋瑞」之人所購得，
    此亦經其於為警查獲當時已向承辦員警供稱甚詳，如前所述
    ，且衡諸被告戊○○於案發時所為之供述，較少受干預及權
    衡利害得失，基於案重初供之經驗法則，本院認其於斯時所
    為之陳述，較為可信，是被告戊○○事後改稱毒品是向綽號
    「阿漢」之成年男子所購買云云，已不可採。況本案於93
    年6 月26日查獲被告甲○○時，當場除扣得海洛因毒品外，
    另有空分裝袋6 個等物，而分裝袋等物品乃係供販毒者大量
    買進毒品時能再分裝毒品出售，或供吸毒者分裝毒品以方便
    控制吸食數量之用，果若被告僅係為退還向綽號「阿漢」之
    成年男子所購入之劣質毒品，其實無需於黑色包包內一併置
    入空分裝袋之必要，再參以被告戊○○確實曾多次販賣海洛
    因毒品予他人施用等情（詳如後理由欄貳一(一)(2)所述），益
    見被告戊○○前揭辯解，殊難採信。反而，更可佐證被告戊○○此次於93年6 月26日指示被告甲○○將該放置有第一級
    毒品海洛因及空分裝袋之黑包包送交予綽號「阿漢」之成年
    男子之情，確係在從事販賣海洛因毒品之行為。
  (2)被告戊○○於前開時、地曾多次販賣海洛因予證人乙○○等
    情，亦據被告戊○○在該「大世界汽車賓館」313號房內對
    承辦警員供稱：「（下午打電話給你那是誰？他〈即指乙○○〉今天下午是不是向你買1,000元？每次都向你買多少毒
    品？）嗯。他每次都是500或1,000的量。」等語明確（見本
    院卷附蒐證錄音譯文表及本院93年10月27日勘驗筆錄），且
    查：
  1.核與證人乙○○於其所涉93年度偵字第3046號毒品危害防制
    條例案件在警訊中陳稱：伊所持有之海洛因毒品是向戊○○
    所購買，每次都是以電話聯絡相約在大溪鎮崎頂辦事處、崎
    頂郵局前等地交易，前後約向戊○○購買過六、七次毒品。
    今日（即93年7月18日16時許）伊撥打門號0000000000號手
    機給戊○○，二人約好在桃園縣八德市○○街516號「大世
    界汽車賓館」交易，並以1,000元購得海洛因1小包。後來伊
    於當日18時許，在桃園縣大溪鎮○○路1145號「埔頂加油站
    」廁所內施打毒品時，被警員查獲，並帶同警員到「大世界
    汽車賓館」處查獲戊○○等語（見93年度毒偵字第3046 號
    偵查卷附93年7月19日警訊筆錄）；於93年7月19日偵查中陳
    稱：海洛因是向戊○○購買的。二人都是先以電話聯絡再約
    定在「大世界汽車賓館」或崎頂大賣場等處交易，伊每次大
    約購買500元或1,000元之海洛因，共向戊○○購買過六、七
    次等語（見93年度毒偵字第3046號偵查卷附93年7月19 日訊
    問筆錄）；於本案93年7月30日偵查中再證稱：向戊○○買
    過六、七次海洛因，一次都是500元或1,000元，伊都是打戊○○0000000000的電話聯絡，且每次都是戊○○自己親自送
    過來的，另93年7月18日被警察查獲時有協助警察追緝戊○○，並打電話給戊○○假裝仍要購買毒品等語（見93年度偵
    字第10179號偵查卷第64頁）大致相符。
  2.而證人乙○○被警查獲後供出毒品海洛因係向被告戊○○所
    買受，並表示願配合警方查緝，而依警方指示，以電話聯絡
    被告戊○○購買毒品，二人相約在「大世界汽車賓館」門前
    交易，被告戊○○嗣後即在該賓館31 3號房間內為警查獲，
    並當場扣得第一級毒品海洛因2包、含第一級毒品海洛因殘
    渣塑膠袋2個、摻有第一級毒品海洛因成分之香菸3支、電子
    磅秤1台、勺子3支、空分裝袋126個及門號0000000000號行
    動電話1支等情，除據證人乙○○證述明確（已如前述）外
    ，並經證人郝晉汾於本院審理中證稱：「下午六點先在加油
    站廁所查到乙○○，他當時正在施用毒品，我就問他毒品如
    何得來，乙○○說他的毒品是跟壹個叫『小宇』的人在大世
    界汽車賓館的門口買的，因為6月26日抓到甲○○，我們已
    經在追查戊○○了，所以乙○○說賣毒品給他的人是小宇，
    我馬上就想到可能就是戊○○。乙○○又說他看到小宇是從
    賓館走出來的，所以小宇可能就住在賓館裡面，我們就叫乙○○帶我們去。到了賓館，我們先請乙○○用行動電話與小
    宇聯絡，乙○○打了第一次有通，在電話中乙○○又對小宇
    說要再買一次毒品，結果小宇答應了，小宇他要乙○○在門
    口等，‧‧‧還是沒有看到小宇，我就進到櫃台，向櫃台描
    述戊○○的模樣而查到了戊○○的租房號碼313號，就到房
    間查獲戊○○。‧‧‧」等語明確（見本院93年9月30日審
    判筆錄），均相符合。依此，更可佐證證人乙○○所證述曾
    多次向被告戊○○購買海洛因毒品之事，應屬實情。況參以
    查緝毒品為政府近年來施政之重要政策，定有重典以為處罰
    ，各級檢警機關亦戮力查緝不遺餘力，此為一般民眾所熟知
    ，果若被告戊○○與證人乙○○間於93年7月18日證人乙○○被警查獲前未曾交易買賣過毒品，則被告戊○○對於初次
    向其購買毒品之證人乙○○，焉有不嚴格過濾身份，以防範
    警員冒充購買者而遭查緝，又豈會僅依證人乙○○撥打電話
    聯絡欲價購海洛因，而被告戊○○即表示同意販賣海洛因之
    理，益徵被告戊○○確實曾多次販賣海洛因毒品予證人乙○○，甚為明確。
  3.至被告戊○○嗣後雖一再否認有販賣海洛因予證人乙○○之
    事，並辯稱均伊是基於朋友情誼，才免費多次提供海洛因予
    乙○○施用云云。然查，被告戊○○確實曾多次販賣海洛因
    予證人乙○○之事實，如前所述，且參酌海洛因毒品之單價
    頗高，販毒者或吸毒者均需花費鉅額資金始能購得，而被告
    戊○○與證人乙○○間依被告戊○○所述僅為朋友關係，並
    無存在有特殊情誼，被告戊○○當不至於一再將價值昂貴之
    海洛因毒品免費提供證人乙○○施用之理，足見被告戊○○
    此部分辯稱，顯係臨訟卸責之詞，不足採信。
  (3)此外，並有扣案白粉共計25包（分別於被告甲○○所持有黑
    色包包內查獲20包，於被告戊○○住處查獲3 包，於大世界
    汽車賓館處查獲2 包，共計25包，）、香菸9 支、含白粉殘
    渣塑膠袋3 個、勺子3 支、吸管1 支及空分裝袋1438個、電
    子磅秤2 台、門號0000000000號行動電話1 支等物品在卷可
    稽，而該扣案白粉共計25包、香菸9 支、含白粉殘渣塑膠袋
    3 個、勺子3 支、吸管1 支等物，經分別送請檢驗結果，均
    含有海洛因成分，有法務部調查局調科壹字第080007910 號
    、第000000000 號鑑驗通知書2 份、憲兵司令部刑事鑑識中
    心94年1 月4 日（94）安鑑字第00087 號、94年1 月7 日（
    94）安鑑字第00077 號鑑驗通知書2 份附卷足參。
  (4)按販賣毒品係違法行為，非可公然為之，亦無公定之價格，
    無論瓶裝或紙包，均可任意分裝增減分量，而每次買賣之價
    差，亦隨時依雙方資力、關係之深淺、需求之數量、來源是
    否充裕、販賣者是否渴求資金、查緝是否嚴謹、購買者被查
    獲時供述購買對象之可能性之風險評估等，而異其標準，非
    可一概而論，販賣之利得除經坦承及價量俱臻明確外，委難
    察得實情，販賣之人從價差或量差中牟利方式雖異，但其圖
    利之非法販賣行為則一，販賣毒品之行為，事涉重典，苟無
    利潤可圖，被告戊○○殊無任意將海洛因讓與他人之可能，
    是被告戊○○雖否認有販賣第一級毒品海洛因之行為，但仍
    難執其辯詞遽行推翻已明確之前證，且被告戊○○與綽號「
    阿漢」之成年男子或證人乙○○間並非親人或好友，而就其
    交易之過程觀之，並無原價轉讓之可能，顯見被告戊○○係
    販賣第一級毒品海洛因以圖利，被告戊○○有營利之意圖，
    亦堪認定。再者，被告戊○○販賣海洛因予綽號「阿漢」之
    成年男子部分，並無證據證明被告戊○○已取得價款，而依
    證人乙○○於前揭警訊及偵查中僅證稱：於93年7 月18 日
    係以1,000 元之代價向被告戊○○購買海洛因毒品1 包，其
    餘買受毒品之次數及價格之供述或稱5 、6 次（已扣除最後
    93年7 月18日買受這1 次）或稱每次以500 元或1,000 元不
    等價格購買海洛因毒品，均不甚確定，本院依罪疑唯輕原則
    ，認被告戊○○除93年7 月18日販賣海洛因予證人乙○○1
    次外，其餘曾販賣海洛因5 次，每次500 元，合計販毒所得
    3,500 元。
  (4)綜上所述，被告戊○○上開辯解，不足採信。本件事證明確
    ，其販賣海洛因毒品之犯行，堪予認定，應依法論科。
  (二)關於被告甲○○部分：
  (1)被告甲○○確實有於93年6 月26日受被告戊○○之指示，將
    被告戊○○所交付之黑色包包（內置有海洛因20包及空分裝
    袋6 個）持至前揭指定交貨地點，並於等待綽號「阿漢」之
    成年男子前來拿取之際，即為巡邏員警查獲，並當場查扣第
    一級毒品海洛因20包及空分裝袋6 個等情，均為被告甲○○
    所不否認，且經證人丁○○證述明確，已如前述（詳如理由
    欄貳一、(一)(1)1.所述），是此部分事實，堪可認定。
  (2)被告甲○○係基於幫助被告戊○○販賣海洛因之犯意，而參
    與交付海洛因毒品予綽號「阿漢」之成年男子之行為：
  1.雖被告甲○○一再辯稱伊不知道被告戊○○所交付黑色包包
    內放置有海洛因毒品及空分裝袋云云。惟依被告甲○○於警
    訊中供稱：伊與被告戊○○是國中同學認識很久又很熟，所
    以被告戊○○將他家鑰匙交給伊。伊被警察查獲後，曾帶同
    警察至被告戊○○住處，在門外已可看見屋內桌上放置有毒
    品、吸食器，進入屋內後，警方係在屋內桌上查獲海洛因等
    毒品及新臺幣22,000元。伊曾從旁聽到被告戊○○打電話與
    別人談論毒品事情等語（見93年度偵字第10179號偵查卷第9
    頁、第10頁）；於偵查中再供稱：伊曾聽過被告戊○○在電
    話中有與他人談到毒品之事，並談及多少錢。而本案查扣之
    毒品是在戊○○之住處，由戊○○交給伊的，請伊拿到桃園
    縣大溪農會前交給「阿漢」等語（見93年度偵字第10179號
    偵查卷第28頁、第30頁），及參以本案確實自被告戊○○住
    處查扣到第一級海洛因3包、含第一級毒品海洛因殘渣塑膠
    袋1個、摻有海洛因吸管1支、電子秤1台、分裝袋1306個等
    情，足見被告甲○○與被告戊○○關係密切，且對於被告戊○○家中隨處放置有相關毒品、電子磅秤、空分裝袋等物應
    知之甚詳，而電子磅秤乃用於精確量秤毒品重量、分裝袋則
    係於大量買進毒品時，可分裝毒品再為出售之用，此均為一
    般人熟知之販賣毒品者所需使用之物，再依其前揭供稱表示
    曾親聞被告戊○○與他人談論毒品及價錢乙事，則被告甲○○對於被告戊○○有在販賣海洛因毒品，當有所知悉、瞭解
    為是。又被告甲○○於93年6月26日再度前往被告戊○○家
    中，而由被告戊○○當場交付黑色包包一只，並指示送至特
    定地點交付綽號「阿漢」之成年男子時，被告甲○○猶辯稱
    完全不知道被告戊○○此行為係在販賣毒品，更不知黑色包
    包內放置有海洛因毒品云云，已有可疑。
  2.再者，被告甲○○係於等待交予綽號「阿漢」之成年男子前
    來領取物品之際，經警發現形跡可疑並為盤查，被告甲○○
    欲自黑色包包內取出證件表明身份時，該毒品即隨之從黑色
    包包內掉落地面，始警發現等情，已據證人丁○○證述明確
    ，如前所述，而被告甲○○當時在庭對於證人丁○○前揭證
    稱並未加爭執與查獲經過有不相符之處，嗣雖於93年10月28
    日審理時改稱遭查獲當時警員並未曾要求伊出示證件，是直
    接搜索取得放置在車輛置物箱內之黑色包包云云，然觀諸被
    告甲○○就此查獲經過情節前後陳稱並不一致，且參酌證人
    丁○○係執行公權力之公務員，與被告甲○○並無恩怨關係
    ，自當無故意設詞誣陷被告之必要，其所為證稱，應堪採信
    。是依證人丁○○前揭所述，可知被告甲○○係於遭警察盤
    查而欲取出相關證件時，不慎將一同置放在該黑色包包內之
    毒品掉落在地面上，始為警查獲，而被告甲○○既將其自身
    重要身分證件與毒品等物品同放一處，其對於該黑色包包內
    尚放置有第一級毒品海洛因等物品乙情，猶難諉為不知。
  3.況我國毒品危害防制條例對於販賣第一級毒品依該法第4 條
    第1 項處死刑或無期徒刑，處無期徒刑者得併科新臺幣
    10,000,000元以下罰金，刑責甚重，從事此毒品交易者無不
    小心行事，以免事跡敗露而遭查緝，兼衡以本次購買之數量
    不少，則被告戊○○豈會任令不知情之被告甲○○，毫無警
    覺地攜帶海洛因前去送貨，增加遭查獲之風險，益徵被告甲○○確實知悉被告戊○○於93年6 月26日所交付之黑色包包
    內置放有第一級毒品海洛因等物品，並係要販售予綽號「阿
    漢」之成年男子之事，甚為明確。
  4.雖被告戊○○於本院審理中亦附和被告甲○○而供稱被告甲○○並不知悉該黑色包包內置放有毒品云云，然依被告戊○○於在該「大世界汽車賓館」為警查獲時向承辦警員陳稱：
    「（你為什麼要害你同學甲○○？為什麼叫他去送貨？）我
    沒有害他」等語以觀，被告戊○○當時言下之意並無否認被
    告甲○○不知悉黑色包包內放置何物，嗣於93年7 月19日在
    偵查中僅供稱：毒品是阿漢的，因毒品品質不好，有於93年
    6 月26日叫甲○○將毒品交給阿漢等語（見93年度偵字第
    10179 號偵查卷第59頁、第65頁），均未陳述被告甲○○並
    不知悉黑色包包內係放置有毒品等物之事，而被告戊○○與
    甲○○既為朋友關係，且本案又係因被告戊○○而起，果若
    被告甲○○確實並不知情所送交之物品為毒品者，被告戊○○焉有不於與警方之談話間、偵查中主動說明清楚之理，則
    被告戊○○於本院審理中始供稱被告甲○○並不知情黑色包
    包內置放有毒品等物一節，實難作為被告甲○○有利之認定
    。
  (3)又依前所述，被告甲○○既知悉被告戊○○本次係在販售毒
    品，其本於此一認知，卻仍為被告戊○○持送海洛因予買受
    人即綽號「阿漢」之成年男子，則其應係基於幫助被告戊○○販賣海洛因之犯意，而參與販賣第一級毒品之構成要件行
    為，惟尚未完成交付時即遭警員當場逮捕，被告甲○○之行
    為仍屬未遂之程度，應論以未遂罪，至為灼然。至公訴人認
    被告甲○○與被告戊○○有犯意聯絡云云，惟如前述，被告
    戊○○係自己與綽號「阿漢」之成年男子取得連繫，達成合
    意販賣海洛因予綽號「阿漢」之成年男子牟利後，僅由被告
    甲○○代替被告戊○○持送海洛因交付予綽號「阿漢」之成
    年男子而已，則被告甲○○應係基於幫助之意思，其與被告
    戊○○間尚難認有犯意聯絡，公訴人認被告甲○○與被告戊○○間有犯意聯絡，尚有未洽，併此敘明。
  (4)綜上所述，被告甲○○此部分辯稱，無非卸責之詞，不可採
    信。本件事證明確，其所為前揭犯行，亦堪認定，應依法論
    科。
二、查以營利為目的販入毒品犯罪即告成立：又販賣毒品罪，並
    不以販入後復行賣出為必要，只須以營利為目的，將毒品販
    入或賣出，有一於此，其犯罪即告成立，此與意圖販賣而非
    法持有毒品罪，乃指意圖販賣而販入以外之原因而持有，嗣
    持有後始意圖販賣者，迥然不同（此有最高法院91年度台上
    字第2048號判決意旨可資參照）。而被告戊○○於販入扣案
    之第一級毒品海洛因之初，既已有分裝轉售從中牟利之意圖
    ，已如前述，則其一經販入，販賣第一級毒品海洛因之犯行
    ，即已成立，故核被告戊○○所為係犯毒品危害防制條例第
    4 條第1 項之販賣第一級毒品罪；又被告甲○○既係於被告
    戊○○已與姓名、年級不詳綽號「阿漢」之成年男子達成買
    賣海洛因合意後，接受指示而攜帶海洛因等物品至指定交貨
    地點，惟尚未完成交付時即遭警員當場逮捕，如前所述，故
    核被告甲○○所為係犯毒品危害防制條例第4 條第6 項、第
    1 項之販賣第一級毒品未遂罪。公訴人認被告甲○○販賣第
    一級毒品既遂，容有誤會。被告二人於非法販賣第一級毒品
    海洛因前後之非法持有第一級毒品海洛因之低度行為，應為
    其非法販賣之高度行為所吸收，不另論罪。又按以幫助他人
    犯罪之意思而參與犯罪，其所參與者，苟係犯罪構成要件之
    行為，亦為正犯（最高法院25年上字第2253號及27年上字第
    1333號判例意旨參照）。次按刑罰法律之「販賣」罪，除有
    售賣雙方之意思表示合致外，另須有標的物之交付，其犯罪
    始告既遂完成；是「交付」毒品之行為，亦屬「販賣」毒品
    之犯罪構成要件行為之一部。被告甲○○就被告戊○○於93
    年6 月26日販賣第一級毒品之犯行，既係基於幫助被告戊○○販賣海洛因之犯意，受被告戊○○之指示將海洛因毒品持
    至指定交易地點，欲交付予綽號「阿漢」之成年男子，則被
    告甲○○顯已參與被告戊○○販賣海洛因犯罪之構成要件行
    為（交付），其與被告戊○○之間，仍應成立販賣第一級毒
    品罪之共同正犯。被告戊○○多次販賣第一級毒品海洛因之
    犯行，時間緊接，觸犯構成要件相同之罪名，顯係基於概括
    犯意為之，應依連續犯之規定論處。又被告甲○○販賣第一
    級毒品行為，既止於未遂階段，應依刑法第26條前段規定，
    減輕其刑。公訴意旨另以被告甲○○自93年6 月間起，即與
    被告戊○○共同販賣海洛因與證人乙○○施用，因認被告甲○○此部犯行亦涉有毒品危害防制條例第4 條第1 項之罪嫌
    。惟查：被告甲○○堅決否認有此部分販賣第一級毒品海洛
    因與證人乙○○之犯行，且查證人乙○○已明確證稱：均係
    打電話向被告戊○○一個人購買海洛因毒品，並由被告戊○○獨自送貨等情，如前所述，此外，本院復查無其他積極證
    據，足資證明被告甲○○有此部分與被告戊○○共同販賣第
    一級毒品海洛因予證人乙○○之行為，是被告甲○○此部分
    之犯罪尚不能證明。惟公訴人認此部分與前揭有罪認定之犯
    行有裁判上之一罪關係，爰不另為無罪之諭知，附此敘明。
    爰審酌被告二人明知毒品戕害身心甚為嚴重，被告戊○○竟
    多次販賣第一級毒品海洛因牟利，而被告甲○○雖非主導販
    賣海洛因毒品之人，惟明知海洛因毒品危害國民健康甚鉅之
    情況下，猶基於幫助被告戊○○販賣之犯意下，接受指示並
    代為交付毒品，所為亦屬非是，及其等品行、生活狀況、智
    識程度、犯罪所生之損害，與犯罪後猶均飾詞狡辯之態度等
    一切情狀，分別量處如主文所示之刑。另就被告戊○○部分
    並依刑法第37條第1 項規定宣告褫奪公權終身。
三、按毒品危害防制條例第18條第1 項之規定，得諭知沒收並銷
    燬之者，以查獲之毒品及專供製造或施用毒品之器具為限，
    並不及於毒品之外包裝。扣案之毒品外包裝既係用於包裹毒
    品，防其裸露、潮濕，便於攜帶販賣，亦係供販賣毒品所物
    ，應併依毒品危害防制條例第19條第1 項之規定宣告沒收之
    ，方屬適法（最高法院88年度臺上字第5033號判決參照）。
    查：
  (一)扣案第一級毒品海洛因共計25包（分別於被告甲○○所持有
    黑色包包內查獲20包，於被告戊○○住處查獲3 包，於大世
    界汽車賓館處查獲2 包，共計25包，驗餘總淨重共計6.47公
    克，如前所述），係屬毒品危害防制條例第2 條所定之第一
    級毒品，不問屬被告與否，均應依毒品危害防制條例條例第
    18 條 第1 項之規定，諭知沒收銷燬之。
  (二)扣案含第一級毒品海洛因成分之香菸9 支；另含第一級毒品
    海洛因殘渣塑膠袋3 個、勺子3 支、吸管1 支，因內所含之
    海洛因殘渣量微而無法秤重而無從與該等塑膠袋、勺子、吸
    管分離，均應視同毒品一併沒收並銷燬之。
  (三)本案所查獲之第一級毒品海洛因25包，均係以塑膠袋裝盛毒
    品（見93年度偵字第10179號偵查卷第16頁以下、93年度偵
    字第11233號偵查卷第20頁照片所示），該等塑膠袋係供犯
    罪所用之物，依毒品危害防制條例第19條第1項規定，應宣
    告沒收；另扣案空分裝袋1438個（包含在被告甲○○所持有
    黑色包包內查獲之空分裝袋6 個、被告戊○○住處所查獲之
    空分裝袋1306個，於大世界汽車賓館查獲之空分裝袋126 個
    ，共計1438個），為被告戊○○所有，業據其自承在卷。揆
    諸前開說明，亦應依毒品危害防制條例第19條第1 項之規定
    ，予以宣告沒收。
  (四)扣案電子磅秤2台、門號0000000000號行動電話1支等物品及
    未扣案之黑色包包1個，均為被告戊○○所有，業據其自承
    在卷，且係供作被告戊○○販賣本案毒品及與購毒者聯絡之
    工具，亦係供販賣毒品所用之物，另在無證據證明該未扣案
    之黑色包包已滅失而不存在等情，自均應依毒品危害防制條
    例第19條第1項之規定宣告沒收之。再者，被告戊○○販售
    毒品予乙○○之販賣毒品所得3,500元，亦應依同條例第19
    條第1項規定宣告沒收，而販賣所得部分如全部或一部不能
    沒收時，以其財產抵償之。
  (五)至於門號0000000000號行動電話晶片（即SIM 卡）、雖為被
    告戊○○供本案犯罪所用之物，惟此係電信公司提供予其客
    戶通訊所用之認證憑證，並非屬被告戊○○所有；另門號00
    0 0000000 號行動電話1 支（含SIM 卡），並無證據證明係
    被告二人供本案犯罪所用之物，爰不對之為沒收之諭知。
  (六)另扣案之現金共計30,000元及帳冊3 本，雖為被告戊○○所
    有之物，惟該帳冊並無具體明確交易記載、亦無明確交易對
    象，此外又查無積極證據足資證明該等金錢及帳冊與本件犯
    罪有涉，爰不予諭知沒收，附此敘明。
據上論斷，應依刑事訴訟法第299 條第1 項前段，毒品危害防制
條例第4 條第1 項、第6 項、第18條第1 項前段、第19條第1 項
，刑法第11條、第28條、第56條、第26條前段、第37條第1 項，
判決如主文。
本案經檢察官陳志全到庭執行職務。
中    華    民      國     94     年   4     月   12  日
                            臺灣桃園地方法院刑事第七庭
                                審判長法  官  孫惠琳
                                      法  官  劉為丕
                                      法  官  賴淑美
以上正本證明與原本無異。
如不服本判決，應於判決送達後10日內向本院提出上訴狀 (應附
繕本)， 上訴於臺灣高等法院。
                                      書記官  陳育君
中      華      民      國   94   年   4   月    12    日
附錄本案論罪科刑法條全文
毒品危害防制條例第4條
製造、運輸、販賣第一級毒品者，處死刑或無期徒刑；處無期徒
刑者，得併科新臺幣一千萬元以下罰金。
製造、運輸、販賣第二級毒品者，處無期徒刑或七年以上有期徒
刑，得併科新臺幣七百萬元以下罰金。
製造、運輸、販賣第三級毒品者，處五年以上有期徒刑，得併科
新臺幣五百萬元以下罰金。
製造、運輸、販賣第四級毒品者，處三年以上十年以下有期徒刑
，得併科新臺幣三百萬元以下罰金。
製造、運輸、販賣專供製造或施用毒品之器具者，處一年以上七
年以下有期徒刑，得併科新臺幣一百萬元以下罰金。
前五項之未遂犯罰之。
